臺灣板橋地方法院刑事判決　　　　　　　　　　　　　　九十一年度訴字第四七號
　　公　訴　人　臺灣板橋地方法院檢察署檢察官
　　被　　　告　甲○○
右列被告因廢棄物清理法案件，經檢察官提起公訴（八十九年度偵字第二０三六一號
），本院判決如左：
    主  文
甲○○共同未依廢棄物清理法規定領有廢棄物處理許可文件，從事廢棄物處理，處有
期徒刑壹年肆月。緩刑參年。
    事  實
一、甲○○明知未依廢棄物清理法規定領有廢棄物處理許可文件，不得從事廢棄物處
    理業務，竟仍自民國八十八年十月二十日起，以每月新臺幣（下同）二萬五千元
    向不知情之徐天生（同案被告，業經檢察官為不起訴處分）承租臺北縣鶯歌鎮○
    ○段大湖小段三五七之二地號土地，未依法領取廢棄物處理許可文件，即向不知
    情之不特定建商，以每一小貨車二千元之代價，收集建築廢棄之廢塑膠、廢紙、
    廢傢俱、廢木材等一般事業廢棄物，而貯存（露天堆置）於上開地點，並分別以
    每一大貨車八千元之代價，委託與其有共同犯意聯絡之不特定成年司機運輸至掩
    埋場傾倒，而共同從事廢棄物處理業務。嗣於八十九年十月二十五日十四時許，
    為行政院環境保護署會同環保警察隊於上址當場查獲。
二、案經臺北縣警察局三峽分局報告臺灣板橋地方法院檢察署檢察官偵查起訴。
    理  由
一、右揭事實，業據被告甲○○迭於警訊時、偵查中及本院審理時供承不諱，復據證
    人徐天生於偵查中證述明確，並有行政院環境保護署八十九年十月二十五日之稽
    查紀錄、營利事業登記證、地籍圖謄本及租賃契約書各一份、土地所有權狀九紙
    、現場照片十張、臺北縣鶯歌鎮公所行政罰鍰收據二紙附卷可稽。事證明確，被
    告之犯行應堪認定。
二、按本法所稱廢棄物，分左列二種：一、一般廢棄物：垃圾、糞尿、動物屍體或其
    他非事業機構所產生足以污染環境之固體或液體廢棄物；二、事業廢棄物：(一)有
    害事業廢棄物：由事業機構所產生具有毒性、危險性，其濃度或數量足以影響人
    體健康或污染環境之廢棄物。(二)一般事業廢棄物：由事業機構所產生有害事業廢
    棄物以外之廢棄物；從事廢棄物清除、處理業務者，應向直轄市、縣（市）主管
    機關或中央主管機關委託之機關申請核發公民營廢棄物清除處理機構許可文件後
    ，始得受託清除、處理廢棄物業務，廢棄物清理法第二條第一項、第四十一條第
    一項定有明文。復按營建廢棄土包含建築工程、公共工程及建築物拆除工程施工
    所產生之剩餘土石方、磚瓦、混凝土塊，為有用資源，非屬廢棄物範圍，依照內
    政部營建署組織條例、營建廢棄土處理方案規定及八十年行政院環保小組工作會
    報討論結論，其主管機關為內政部營建署，至於因施工所附帶產生之金屬屑、玻
    璃碎片、塑膠類、木屑、竹片、紙屑、瀝清等廢棄物，則屬於一般事業廢棄物，
    始依廢棄物清理法規定，由行政院環保署主管，此經行政院八十六年十二月三十
    一日臺八十六內字第五二一０九號函釋在案。再按「貯存」係指事業廢棄物於清
    除、處理前，放置於特定地點或貯存容器、設施內之行為；「清除」係指事業廢
    棄物之收集、運輸行為；「處理」係指（一）中間處理：指事業廢棄物在最終處
    置前，以物理、化學、生物、熱處理或其他處理方法，改變其物理、化學、生物
    特性或成分，達成分離、減積、去毒、固化或安定之行為。（二）最終處置：指
    衛生掩埋、封閉掩埋、安定掩埋或海洋棄置事業廢棄物之行為；建築廢棄物係指
    營建或拆除建築物或其他工程所產生之廢棄物；其清除方法，由直轄市或縣（市
    ）主管機關另定之，事業廢棄物貯存清除處理方法及設施標準第二條第一、二、
    三、六款及第二十一條亦定有明文。
三、被告甲○○明知未依廢棄物清理法規定領有廢棄物處理許可文件，不得從事廢棄
    物處理業務，竟違反之，而從事廢棄物處理業務，又被告就上開事實欄所述之同
    一事實雖同時含有從事廢棄物貯存、清除之行為，但該等行為均係從事廢棄物處
    理之階段行為，縱令規定各別，仍不失為事實同一，核其所為，係犯廢棄物清理
    法第四十六條第一項第四款之未領有廢棄物處理許可文件，從事廢棄物處理罪。
    又被告行為後，廢棄物清理法第二十二條第二項第四款（即修正後之廢棄物清理
    法第四十六條第一項第四款）業於九十年十月二十四日修正公布施行，於同年十
    月二十六日生效，比較修正前後之規定，新法係將舊法得併科罰金以銀元為單位
    之部分改以現行貨幣新臺幣計算，原刑度並未變更，依刑法第二條第一項前段之
    規定，應適用裁判時之新法處斷，公訴意旨認被告係犯修正前廢棄物清理法第二
    十二條第二項第四款之罪嫌，即有未洽，併此敘明。被告與上開不特定成年司機
    就未領有廢棄物處理許可文件，從事廢棄物處理罪，彼此之間，互有犯意聯絡及
    行為分擔，為共同正犯，公訴意旨就此部分未論以共同正犯，亦有未洽。又上開
    之罪，依同法第四十一條第一項之規定，係以從事廢棄物處理業務為其要件，則
    其罪質本具有反覆實施同一行為之特性，故被告自八十八年十月二十日起至八十
    九年十月二十五日十四時許為警查獲時止之多次行為，應包括於一個從事廢棄物
    貯存、清除、處理業務行為之概念中，自應僅成立一罪，尚無刑法第五十六條連
    續犯規定之適用。爰審酌被告並無前科，有臺灣高等法院檢察署刑案紀錄簡覆表
    一份在卷足憑，其智識程度、生活狀況，被告明知未依廢棄物清理法規定領有廢
    棄物處理許可文件，不得從事廢棄物處理業務，竟違反之，而從事廢棄物處理業
    務，致污染環境，足以危害國民健康，其犯罪之動機、目的、手段、犯罪後之態
    度等一切情狀，量處如主文所示之刑，以資懲儆。又被告前未曾受有期徒刑以上
    刑之宣告，有上開臺灣高等法院檢察署刑案記錄簡覆表附卷可稽，其經此偵審程
    序及刑之宣告等教訓後，當知警惕，應無再犯之虞，本院認所宣告之刑，以暫不
    執行為適當，爰併予宣告緩刑三年，以啟自新。
四、公訴意旨另以：被告甲○○於上開時地所為，亦同時涉有修正前廢棄物清理法第
    二十二條第二項第三款之罪嫌云云。經查，被告甲○○雖於警訊時、偵查中及本
    院審理時均自白「承租臺北縣鶯歌鎮○○段大湖小段三五七之二地號土地，向不
    知情之不特定建商，以每一小貨車二千元之代價，收集建築廢棄之廢塑膠、廢紙
    、廢傢俱、廢木材、廢磁磚等一般事業廢棄物於上開地點」等語，而有未經主管
    機關許可，提供土地堆置廢棄物之行為，惟因此部分行為與被告所為上開未領有
    廢棄物處理許可文件，從事廢棄物處理之行為所侵害之法益為同一，且有階段上
    之行為關係，係屬法條競合，應僅論以未領有清除許可證從事廢棄物清除一罪，
    公訴意旨，尚有未洽，因公訴人認此部分與本件上開論罪科刑部分具有想像競合
    之裁判上一罪關係，故不另為無罪之諭知；又公訴意旨認被告就建築廢棄磚塊部
    分亦涉有修正前廢棄物清理法第二十二條第二項第四款之罪嫌云云。經查，建築
    廢棄磚塊係為有用資源，非屬廢棄物範圍，依照內政部營建署組織條例、營建廢
    棄土處理方案規定及八十年行政院環保小組工作會報討論結論，其主管機關為內
    政部營建署，至於因施工所附帶產生之金屬屑、玻璃碎片、塑膠類、木屑、竹片
    、紙屑、瀝清等廢棄物，則屬於一般事業廢棄物，始依廢棄物清理法規定，由行
    政院環保署主管，此經行政院八十六年十二月三十一日臺八十六內字第五二一０
    九號函釋在案，因公訴人認此部分與本件上開論罪科刑部分具有實質上一罪關係
    ，故亦不另為無罪之諭知。
據上論斷，應依刑事訴訟法第二百九十九條第一項前段，廢棄物清理法第四十六條第
一項第四款，刑法第十一條前段、第二條第一項前段、第二十八條、第七十四條第一
款，判決如主文。
本案經檢察官許智評到庭執行職務
中    華    民    國      九十一      年      三       月      六       日
                                      臺灣板橋地方法院刑事第一庭
                                          法  官  楊  千  儀
右正本證明與原本無異。
如不服本判決，應於判決送達後十日內，向本院提出上訴狀。
                                          書記官  吳  河  東
中    華    民    國      九十一      年      三       月      十       日
附錄本案論罪科刑法條全文
廢棄物清理法第四十六條
有下列情形之一者，處一年以上五年以下有期徒刑，得併科新臺幣三百萬元以下罰金
：
一  任意棄置有害事業廢棄物。
二  事業負責人或相關人員未依本法規定之方式貯存、清除、處理或再利用廢棄物，
    致污染環境。
三  未經主管機關許可，提供土地回填、堆置廢棄物。
四  未依第四十一條第一項規定領有廢棄物清除、處理許可文件，從事廢棄物貯存、
    清除、處理，或未依廢棄物清除、處理許可文件內容貯存、清除、處理廢棄物。
五  執行機關之人員委託未取得許可文件之業者，清除、處理一般廢棄物者；或明知
    受託人非法清除、處理而仍委託。
六  公民營廢棄物處理機構負責人或相關人員、或執行機關之廢棄物，開具虛偽證明
    。
無許可文件，以經營廢棄物清除、處理為常業者，處三年以上十年以下有期徒刑，得
併科新臺幣九百萬元以下罰金。
